臺灣臺北地方法院簡易民事判決
111年度北簡字第995號
原      告  良京實業股份有限公司

法定代理人  平川秀一郎

訴訟代理人  郭思妘  
被      告  黃美玲  

上列當事人間請求返還借款事件，本院於民國一百一十一年二月
十六日言詞辯論終結，判決如下︰
    主    文
被告應給付原告新臺幣壹拾萬參仟捌佰參拾陸元，及其中新臺幣
壹拾萬元部分，自民國九十六年四月二十七日起至民國一百零四
年八月三十一日止，按年息百分之十八點二五計算之利息，另自
民國一百零四年九月一日起至清償日止，按年息百分之十五計算
之利息。
原告其餘之訴駁回。
訴訟費用新臺幣壹仟壹佰壹拾元由被告負擔。
本判決第一項得假執行。
    事    實
甲、原告方面：
一、聲明：被告應給付原告新臺幣（下同）十萬三千八百三十六
    元，及其中十萬元部分，自民國九十六年四月二十七日起至
    一百零四年八月三十一日止，按年息百分之十八點二五計算
    之利息，另自一百零四年九月一日起至清償日止，按年息百
    分之十五計算之利息，暨自九十六年五月二十八日起至一百
    一十年七月十九日止，按上開利率百分之十計算之違約金。
二、陳述略稱：
  ㈠緣被告黃美玲前向寶華商業銀行股份有限公司（下稱寶華商
    銀）申請小額循環信用貸款，借款額度最高為新臺幣（下同
    ）十萬元，借款動用期間自核准日起一年，期滿三十日前，
    如立約人不為書面反對續約之意思表示並經審核同意者，得
    以同一內容繼續延長一年，不另換約，其後每年屆期時亦同
    ，並約定借款利率以固定利率年息百分之十八點二五計算，
    按日計息，每月底結息一次，自借款日起，每月十五日為最
    終繳款日，應繳足最低繳款金額，未依約款時借款視為全部
    到期，並逾期在六個月以內者，按上開利率百分之十，逾期
    超過六個月者，按上開利率百分之二十計算之違約金。　
　㈡詎被告自九十六年四月二十六日起即未履行繳款義務，尚積
    欠寶華銀行十萬元及利息、違約金；寶華銀行於九十七年四
    月二十九日將前揭借款債權讓與原告並通知被告後，屢次催
    告其還款，猶置之不理，爰以本件起訴狀繕本送達再度作為
    債權讓與通知，並依消費借貸及債權讓與之法律關係提起本
    件訴訟。
三、證據：提出現金卡申請書影本一件、現金卡約定書影本一件
    、分攤表一件、債權讓與證明書影本一件、債權讓與金額表
    影本一件、報紙公告影本一件及被告戶籍謄本一件為證。
乙、被告方面：被告未於言詞辯論期日到場，亦未提出書狀作何
    聲明或陳述。
    理    由
一、程序方面：
  ㈠依原告所提現金卡約定書第十九條之約定，兩造合意以臺北
    地院為第一審管轄法院，故本院對本事件具有管轄權。
  ㈡按訴狀送達後，原告不得將原訴變更或追加他訴，但擴張或
    減縮應受判決事項之聲明者，不在此限，民事訴訟法第二百
     五十五條第一項第三款定有明文；此項規定於簡易訴訟程
    序 適用之（民事訴訟法第四百三十六條第二項參照）。經
    查，本件原告聲明原請求「被告應給付原告十萬三千八百三
    十六元，及其中十萬元部分自九十六年四月二十七日起至一
    百零四年八月三十一日止，按年息百分之十八點二五計算之
    利息，另自一百零四年九月一日起至清償日止，按年息百分
    之十五計算之利息，暨自九十六年五月二十八日起至清償日
    止，逾期在六個月以內者，按上開利率百分之十，逾期超過
    六個月者，按上開利率百分之二十計算之違約金。」，嗣於
    一百一十一年二月十六日言詞辯論期日當庭減縮為「被告應
    給付原告十萬三千八百三十六元，及其中十萬元部分自九十
    六年四月二十七日起至一百零四年八月三十一日止，按年息
    百分之十八點二五計算之利息，另自一百零四年九月一日起
    至清償日止，按年息百分之十五計算之利息，暨自九十六年
    五月二十八日起至一百一十年七月十九日止，按上開利率百
    分之十計算之違約金。」，參酌前揭規定，程序並無不合，
    應予准許。
　㈢本件被告經合法通知未於言詞辯論期日到場，核無民事訴訟 
    法第三百八十六條所列各款情形，應依職權由原告一造辯論
     而為判決。
二、原告主張之事實，已據其提出現金卡申請書影本一件、現金
    卡約定書影本一件、分攤表一件、債權讓與證明書影本一件
    、債權讓與金額表影本一件、報紙公告影本一件及被告戶籍
    謄本一件為證，經核對相關證物原本無訛，被告未到庭爭執
    ，亦未提出書狀做任何聲明或陳述，堪認原告主張為真實。
三、惟按約定利率，超過年息百分之二十者，債權人對於超過部
     分之利息，無請求權；自一百零四年九月一日起，銀行辦
    理 現金卡之利率或信用卡業務機構辦理信用卡之循環信用
    利率 不得超過年利率百分之十五。修正前民法第二百零五
    條及銀行法第四十七條之一第二項分別定有明文。除上述限
    定之利息外，債權人不得以折扣或其他方法，巧取利益；又
    約定之違約金額過高者，法院得減至相當之數額，民法第二
    百零六條及第二百五十二條分別定有明文。經查，本件現金
    卡申請書記載申請代償金額僅為一萬元，最終被告積欠本金
    達最高額度十萬元，足見本件係現金卡債務，本件原告請求
    被告計付之利息，已為法定年利率之上限，而原告因被告遲
    延給付，除受有利息損失外，尚難認有其他損害，且參酌國
    內貨幣市場利率已大幅調降，原告猶以單方擬定之定型化約
    款，向消費者即被告收取法定最高年息，已因此獲取大量之
    經濟利益，再加計原告請求之違約金，超過法定最高年息，
    明顯偏高，且有規避法定利率上限予以巧取利益之嫌，依首
    揭規定，本院認原告請求之前揭違約金，對被告有失公平，
    爰予酌減免除為適當。
四、從而，原告本於消費借貸及債權讓與之法律關係，請求被告
    給付十萬三千八百三十六元及其中十萬元部分，自九十六年
    四月二十七日起至一百零四年八月三十一日止，按年息百分
    之十八點二五計算之利息，另自一百零四年九月一日起至清
    償日止，按年息百分之十五計算之利息，暨自九十六年五月
    二十八日起至一百一十年七月十九日止，按上開利率百分之
    十計算之違約金，其請求於主文第一項之範圍內為有理由，
    應予准許，逾此部分之請求，則無所據，應予駁回。
五、本件係就民事訴訟法第四百二十七條第一項訴訟適用簡易程
    序所為被告一部敗訴之判決，依同法第三百八十九條第一項
    第三款規定，就被告敗訴部分應依職權宣告假執行。
六、本件訴訟費用額，依後附計算書確定如主文所示金額。
七、據上論結，原告之訴為一部有理由，一部無理由，並依民事
    訴訟法第四百三十三條之三、第七十九條，判決如主文。
中　　華　　民　　國　　111 　年　　2 　　月　　25　　日
                              臺北簡易庭
                              法      官  文衍正
以上正本係照原本作成。
如對本判決不服，須於判決送達後二十日內向本庭（臺北市重慶
南路一段一百二十六巷一號）提出上訴狀。（須按他造當事人之
人數附繕本）。如委任律師提起上訴者，應一併繳納上訴審裁判
費。
中　　華　　民　　國　　111 　年　　2 　　月　　25　　日
                              書  記  官  高秋芬
訴訟費用計算書：
項        目             金  額（新臺幣）        備  註 
第一審裁判費　　           1,110元
合　　　　計　　     　    1,110元